臺灣高等法院民事裁定
109年度抗字第701號
抗  告  人  賴正雄  
上列抗告人因與相對人騰邦投資有限公司間聲明異議事件，對於
中華民國109年3月31日臺灣桃園地方法院109年度執事聲字第26
號裁定提起抗告，本院裁定如下： 
    主  文
原裁定廢棄。
抗告費用由相對人負擔。
    理  由
一、本件相對人騰邦投資有限公司持臺灣臺北地方法院民國86年
    7月11日北院瑞85民執丑11563字第22804號債權憑證為執行
    名義，向原法院民事執行處（下稱執行法院）聲請強制執行
    抗告人之財產，經執行法院以108年度司執字第78749號執行
    事件（下稱系爭執行事件）受理在案，執行法院於108年9月
    20日核發桃院祥新108年度司執字第78749號執行命令（下稱
    108年9月20日執行命令），禁止抗告人收取對第三人華南商
    業銀行楊梅分行（下稱華南商銀）之存款債權（不含抗告人
    依法領取之社會福利津貼、社會救助或補助）或為其他處分
    ，第三人亦不得對抗告人清償，而扣押抗告人對華南商銀之
    存款債權新臺幣（下同）2,422元（下稱系爭存款債權，見
    執行卷第13頁正反面、第17頁），抗告人對108年9月20日執
    行命令聲明異議（見執行卷第19頁正反面），經執行法院司
    法事務官於108年10月25日以桃院祥新108年度司執字第7874
    9號執行命令（下稱系爭執行命令）撤銷108年9月20日執行
    命令（見執行卷第23頁正反面），相對人復對系爭執行命令
    聲明異議（見執行卷第27至28頁），經執行法院司法事務官
    於109年2月24日以108年度司執字第78749號裁定（下稱原處
    分）駁回（見原法院卷第25至27頁），相對人對原處分不服
    ，聲明異議（見原法院卷第5至9頁），經原法院廢棄原處分
    。抗告人不服原裁定，提起本件抗告，請求廢棄原裁定等語
    。
二、抗告意旨略以：伊已屆81歲高齡，並育有2名重度身心障礙
    子女，108年9月20日執行命令扣押之2,422元係來自伊勞工
    保險老年年金給付（下稱勞保老年年金），為伊維持生活所
    必需，原處分撤銷108年9月20日執行命令，並無違誤，原裁
    定廢棄原處分，自有未洽，應予廢棄等語。
三、經查：
　㈠按債務人依法領取之社會保險給付或其對於第三人之債權，
    係維持債務人及其共同生活之親屬生活所必需者，不得為強
    制執行。債務人生活所必需，以最近一年衛生福利部或直轄
    市政府所公告當地區每人每月最低生活費一點二倍計算其數
    額，並應斟酌債務人之其他財產。強制執行法第122條第2、
    3項定有明文。
  ㈡108年9月20日執行命令所扣押之標的，係抗告人對第三人華
    南商銀之存款債權，即抗告人依民法第602規定對華南商銀
    所享有之寄託物返還請求權，自有強制執行法第122條第2項
    規定之適用，此與上開債權是否屬強制執行法第115條之1所
    規定之繼續性給付債權與否並無關涉。相對人主張強制執行
    法第122條所規範之對象，僅限於同法第115條之1之繼續性
    給付債權，系爭存款債權不受強制執行法第122條規定之限
    制云云，實有誤會。
　㈢抗告人主張系爭存款債權係伊維持生活所必需等語，雖為相
    對人所否認，惟抗告人107年度所得僅為10萬元獎金，別無
    其他收入，且名下無任何財產，此有稅務電子閘門財產所得
    調件明細表可證（見本院卷第57、58頁）。雖抗告人每月領
    有7,566元之勞保老年年金，此參勞動部勞工保險局109年6
    月30日保普老字第10913027110號函、抗告人華南商銀帳號0
    00000000000號帳戶（下稱系爭華南帳戶）交易明細可證（
    見本院卷第71、75至80頁），然上開金額遠不及抗告人所居
    住之桃園市108年度最低生活費1萬4,578元（見本院卷第51
    頁）；又系爭華南帳戶自108年1月間迄今雖每月有1,200至5
    ,500元不等之現金存入，惟縱加計上開現金，仍未達上開最
    低生活費數額，遑論強制執行法第122條第3項所規定每人每
    月最低生活費之1.2倍。此外，抗告人為28年間出生，已年
    逾80歲，且全家均列低收入戶，與其同住之3名子女，其中2
    名為身心障礙，另1名領有高中職生活補助，此有低收入戶
    證明書、戶籍謄本、桃園市楊梅區公所109年7月3日桃市楊
    社字第1090021751號函附之補助資料在卷可證（見執行卷第
    22、33頁、本院卷第81至83頁），復參以卷內事證，亦無從
    認定抗告人有額外收入或財產可提供抗告人生活所需。從而
    ，抗告人主張系爭存款債權為其生活所必需，依強制執行法
    第122條第2項規定不得為強制執行等語，自有理由。
四、綜上所述，抗告人主張系爭存款債權不得為強制執行等語，
    堪予採信。原處分為相同認定，撤銷108年9月20日執行命令
    ，於法無違，原裁定廢棄原處分，顯有違誤。抗告意旨指摘
    原裁定不當，聲明廢棄，為有理由，爰由本院將原裁定廢棄
    。
五、據上論結，本件抗告為有理由，爰裁定如主文。　　　　
中　　華　　民　　國　　109 　年　　7 　　月　　14　　日
                      民事第二庭    
                        審判長法  官  陳容正
                              法  官  紀文惠
                              法  官  劉素如
正本係照原本作成。
不得再抗告。
中　　華　　民　　國　　109 　年　　7 　　月　　14　　日

　　　　　　　　　　　　    　書記官  林宗勳